【裁判字號】    98,財管,49
【裁判日期】    980831
【裁判案由】    選任遺產管理人
【裁判全文】
臺灣板橋地方法院民事裁定              98年度財管字第49號
聲  請  人  台灣中小企業銀行股份有限公司
法定代理人  羅澤成
非訟代理人  丙○○
利害關係人  乙○○
上列聲請人聲請選任被繼承人甲○○之遺產管理人事件，本院裁
定如下：
    主      文
選任乙○○（女、民國○○○年○月○日生、身分證統一編號：
Ｚ000000000號、籍設台北縣蘆洲市○○街四十九巷九
弄四號四樓）為被繼承人甲○○（男、民國○○年○月○○日生
、生前籍設台北縣蘆洲市○○街四十九巷九弄四號四樓、民國九
十八年三月十八日死亡）之遺產管理人。
程序費用由被繼承人甲○○之遺產負擔。
    理      由
一、按繼承開始時，繼承人之有無不明，而無親屬會議或親屬會
    議未於一個月內選定遺產管理人者，利害關係人或檢察官得
    聲請法院選任遺產管理人，並由法院依公示催告程序，定六
    個月以上之期限，公告繼承人，命其於期限內承認繼承；又
    被繼承人之所有繼承人均拋棄其繼承權者，亦準用關於無人
    承認繼承之規定，民法第1177條、第1178條第2 項、第1176
    條第6 項定有明文。
二、本件聲請意旨略以：案外人景堡營造有限公司邀同甲○○、
    蔡篤仁為連帶保證人與聲請人簽訂週轉金貸款契約，並出具
    借據向聲請人借貸共新台幣（下同）400 萬元，為未依約還
    款，尚滯欠本金3,614,928 元及利息、違約金，被繼承人甲
    ○○（男、民國○○年○ 月○○日生、生前籍設台北縣蘆洲市○
    ○街49巷9 弄4 號4 樓）為連帶保證人自應負連帶清償之責
    ；而被繼承人甲○○於98年3 月18日死亡，其繼承人乙○○
    、許憶鵬、許嘉玲、蔡許麗珠、許福泉、許麗雲、許麗珍等
    人均聲明拋棄繼承，經鈞院以98年度繼字第856 號、98年度
    司繼字第18號准予備查在案，其親屬會議並未於一個月內選
    定遺產管理人，致影響聲請人債權之受清償，為此，聲請人
    以利害關係人身分，聲請選任被繼承人甲○○之配偶乙○○
    為被繼承人之遺產管理人等語。
三、本件聲請人主張被繼承人甲○○於98年3 月18日死亡，其所
    有繼承人全部拋棄繼承，聲請人為被繼承人之債權人之事實
    ，業據其提出週轉金貸款契約影本、借據影本、除戶戶籍謄
    本、本院98年5 月6 日板院輔家科春殷字第030302號函影本
    、繼承系統表暨戶籍謄本、財團法人金融聯合徵信中心列印
    資料等件為證，並經本院依職權調閱本院98年度繼字第856
    號、98年度司繼字第18號，被繼承人甲○○之繼承人等均拋
    棄繼承事件案卷核閱無訛，自堪信為真實。
四、從而，聲請人以債權人之利害關係人身分聲請選任被繼承人
    甲○○之遺產管理人，核與首揭規定尚無不合。經核乙○○
    為被繼承人甲○○之配偶，有卷附之戶籍謄本及繼承系統表
    及本院98年度繼字第856 號拋棄繼承事件案卷可憑，雖其已
    拋棄繼承，但對遺產遺債情況瞭解應較深，就被繼承人之財
    產管理較為方便，並就遺產管理人職務之遂行，有所助益，
    且其既已拋棄繼承，要不致有利害偏頗之虞，為保障債權人
    之利益及期程序之公正、公信起見，本院認以選任被繼承人
    之配偶乙○○為被繼承人甲○○之遺產管理人為適當。
五、至被繼承人甲○○之繼承人既均拋棄繼承，其遺產依民法第
    1176條第6  項準用關於無人承認繼承之規定，依同法第118
    5 條規定，於清償債權並交付遺贈物後，如有賸餘，應歸屬
    國庫，附予敘明。
六、依非訟事件法第157 條，裁定如主文。
中    華    民    國    98    年    8     月    31    日
                  家事法庭  法  官  郭光興
以上正本係照原本作成。
如對本裁定抗告須於裁定送達後十日內向本院提出抗告狀，並應
繳納抗告費新台幣壹仟元。
中    華    民    國    98    年    9     月    1     日
                            書記官  簡維萍


司法院資訊處製作；財團法人民間司法改革基金會備份。
